臺灣高等法院臺中分院民事判決　　九十一年度上易字第一○四號
　　　上　訴　人　乙○○
　　　被　上訴人　丙○○
　　　　　　　　　甲○○
右當事人間請求損害賠償事件，上訴人對於中華民國九十一年一月三十日臺灣臺中地
方法院九十年度訴字第二六四一號第一審判決，提起上訴，本院判決如左：
    主    文
上訴駁回。
第二審訴訟費用由上訴人負擔。
    事    實
甲、上訴人方面：
一、聲明：求為判決：（一）原判決廢棄。（二）被上訴人應給付上訴人新台幣（下
　　同）捌拾萬元及自民國八十九年十二月一日起至清償日止，按年息百分之五計算
　　之利息。（三）請准供擔保宣告假執行。
二、陳述：除與原判決相同者茲引用之外，補稱：
（一）被上訴人於國家賠償事件中既證述就權益的權源來說當事人應是乙○○等語，
      足見系爭坐落台中市○○街二九巷二二號前車庫，係上訴人於六十一年間向謝
      孟雄買受該自強街二九巷二二號建物時所購。該車庫係保證責任台中市中區合
      作社（即現今第七商業銀行，下簡稱台中市中區合作社），在四十五年已興建
      完成，並過戶給訴外人謝孟雄，是屬舊有違建，依最高法院八十年判字第八五
      Ｏ號及五十二年判字第三二一號判例，被上訴人不得自行拆除舊違建。
（二）依舊有違章建築處理辦法上訴人享有拆遷補助費，搬遷救濟金及安置之權利，
      被上訴人竟自行決定，未告知上訴人，擅將車庫拆除，顯係侵權行為，依民法
      第一百八十四條第一項之規定，因故意或過失，不法侵害他人之權利者，負損
      害賠償責任。
（三）本件上訴人得知系爭車庫之拆除係因被上訴人於八十九年十一月間在洪世馨與
      台中市政府間國家賠償案件審理中出庭作證，提出系爭車庫買賣契約書正本，
      並告知其自行拆除系爭車庫，上訴人始知悉被上訴人構成侵權行為，故本件自
      無消滅時效之問題。車庫之價值經高雄市不動產鑑定商業同業公會估價平面車
      位在五十元萬至七十萬元之間，若取其中間值六十萬元，並因系爭車庫是市區
      平面車位的二．三倍，故請求八十萬元是合理價位。
（四）綜上，系爭車庫係舊有違建，依違章建築管理辦法上訴人享有其應有之權利，
      由於被上訴人侵權行為自行拆除，使上訴人遭受損失，依法被上訴人應負賠償
      之責。
三、證據：提出舊土地登記簿謄本、國賠案相關陳述表、台中市政府限期改善公告均
    影本等件為證。
乙、被上訴人方面：
一、聲明：求為判決：駁回上訴。
二、陳述：
（一）被上訴人拆除系爭車庫，乃依台中市政府之命令而為，並無任何不法可言。
      查系爭車庫本屬違章建築，佔用道路，嚴重妨礙消防救災，此有台中市政府限
      期改善公告及台中市政府執行佔有道路妨礙消防救災道路障礙物聯合稽查處分
      書足稽。且早在八十五年七月間，台中市政府即已列管預備拆除在案，嗣經被
      上訴人多方奔走申覆，始獲准緩拆，此有被上訴人於原審提出之被證十四台中
      市政府工務局函足稽。惟因台中市政府復於八十七年十月二十日以（87）府工
      建聯道字第○二三七號公告，限於十日內自行拆除改善完畢，否則市府將依規
      定予以強制拆除。被上訴人發現台中市政府所為應予拆除之處分書後，其於多
      年管理使用系爭車庫之情，復信賴台中市政府之執行命令，為免影響公眾通行
      安全暨避免妨礙消防救災，乃著手予以拆除。職是，被上訴人拆除系爭車庫，
      乃依台中市政府之命令而為，並無任何選擇之餘地，亦無任何不法或故意過失
      可言，故與侵權行為之構成要件並不該當。
（二）系爭車庫非屬合法之建築物，上訴人並無系爭車庫之所有權。
      次查系爭車庫非屬合法之建築物，其坐落基地地號為東勢子段三六之一地號，
      經查該地號目前尚屬台中市中區合作社所有，而非上訴人所有，故倘上訴人主
      張其對系爭車庫有任何權源者，依法應提出證明，否則其空言之主張，即屬無
      據。上訴人迄今，並無提出任何確切明證，顯見其所為之主張，並無理由。
（三）上訴人之侵權行為請求權已罹於消滅時效。
　１、按「因侵權行為而生之損害賠償請求權．．．二年間不行使而消滅。」，乃民
　　　法第一百九十七條第一項之明文，查系爭車庫自八十七年十月拆除迄今，已逾
　　　三年，顯已罹於消滅時效，而不得請求，故被上訴人再提出消滅時效完成之抗
　　　辯。
  ２、又依訴外人許理修所出具之見證書，可證明上訴人自系爭車庫拆除時起至本案
      起訴之前兩年為止（即八十七年十月至八十八年八月），曾多次至被上訴人住
      處，搭乘被上訴人所駕駛汽車，一同前往餐廳相親，因系爭車庫乃坐落被上訴
      人住處正門口，故上訴人至被上訴人住處時，不可能不知道系爭車庫業遭拆除
      之情，足證自上訴人知悉系爭車庫遭被上訴人拆除迄今，已逾二年時效期間。
  ３、再依兩造之大哥洪建業之女兒即訴外人洪閏譽所出具之見證書，亦可證明上訴
      人自系爭車庫拆除時起至本案起訴之前兩年為止（即八十七年十月至八十八年
      六月之間），曾多次至被上訴人住處，此亦足證自上訴人知悉系爭車庫遭被上
      訴人拆除迄今，巳逾二年時效期間甚明。
（四）上訴人應就其所受損害提出證明。
      系爭車庫既非屬合法建物，其坐落基地又屬台中市中區合作社所有，上訴人對
      系爭車庫並無合法使用權源，故系爭車庫之拆除，並未致上訴人衍生任何損害
      ，故上訴人自不得要求被上訴人賠償。況上訴人於原審提出高雄市不動產鑑定
      商業同業公會函為據，認定系爭車庫，價值八十萬元，亦屬無據，蓋該函所指
      稱之車位，乃指有合法產權之車位，與本案系爭車庫之情形根本不同，故倘上
      訴人主張其受有任何損害者，即應提出確切明證。
（五）末查上訴人所稱之鈞院八十九年度上國易字第二號國家賠償案件，其請求人（
      即原告）乃訴外人洪世馨，而非上訴人本身，顯見上訴人並非系爭車庫之所有
      人，否則為何上訴人於上開國家賠償案件中，未自任原告而向台中市政府申請
      國賠，卻由其兄即訴外人洪世馨據以起訴？嗣洪世馨敗訴確定後，上訴人始轉
      而要求被上訴人賠償，其不合理甚明，此亦足見上訴人並非系爭車庫所有人。
三、證據：提出見證書二紙為證。
丙、本院依職權調閱本院八十九年上國易字第二號國家賠償事件民事卷宗。
  　  理　    由
一、本件上訴人起訴主張：上訴人所有坐落台中市○○○村○○街二九巷二二號前之
    車庫，係訴外人台中市中區合作社（即現今第七商業銀行）在民國四十五年已興
    建完成，並過戶給訴外人謝孟雄，上訴人再向謝孟雄買受取得，為合法之建物，
    被上訴人竟自行決定，未告知上訴人，即擅自將上訴人所有前開車庫拆除，已構
    成侵權行為，被上訴人自應依民法第一百八十四條之規定負損害賠償責任，系爭
    車庫面積甚大，通常在市區室內平面車位市價為八十萬元左右，爰依民法第一百
    八十四條第一項侵權行為規定，求為命被上訴人給付上訴人八十萬元及法定遲延
    利息之判決。被上訴人則以：上訴人並無系爭車庫之所有權，鈞院八十九年度上
    國易字第二號國家賠償案件，其請求人乃訴外人洪世馨，而非上訴人本身，顯見
    上訴人並非系爭車庫之所有人，且被上訴人和平公然占有使用系爭車庫逾二十五
    年，依法取得所有權，再者，系爭車庫本屬違章建築，被上訴人拆除系爭車庫，
    乃依台中市政府之命令而為，且為維護公眾通行安全及避免火災等災害發生時避
    難所必須，並無任何不法可言，況查系爭車庫自八十七年十月拆除迄今，已逾三
    年，上訴人曾多次至被上訴人住處時已知悉車庫被拆除之事實，故其請求權已罹
    於消滅時效等語，資為抗辯。
二、查坐落台中市○○○村○○街二九巷二二號前之車庫係一違章建築，建築於東勢
    子段三六之一地號上，上訴人於六十一年間向訴外人謝孟雄買受該自強街二九巷
    二二號房屋及基地同段三六之三十地號時所附贈，其後該車庫由被上訴人管理使
    用，嗣被上訴人發現台中市政府所為應予拆除之處分書，即自行拆除等情，業經
    上訴人提出六十一年間之不動產買賣契約書一件附卷可憑，並據被上訴人於另案
    八十九年度上國易字第二號國家賠償事件中證述明確在卷，本院亦調取該國家賠
    償事件案卷核閱無誤，被上訴人於上開案件審理中證述：「沒有所有權人，弟弟
    洪正（政字之誤）德當時買房子時隨所有權附贈的。」（見本院八十九年度上國
    易字第二號卷第九十八頁第十行），參以該台中市○○○村○○街二九巷二二號
    之房屋及坐落之基地即台中市○區○○○段三六─四三四地號土地確屬被上訴人
    所有等情，亦有土地登記謄本、建物登記謄本各一件附於上開國家賠償事件案卷
    第五十九、第六十頁可稽，而違章建築亦得為交易之標的，買受人對違章建築雖
    無所有權，亦可取得事實上之處分權，則上訴人主張之此部事實自堪採信。被上
    訴人雖辯稱上訴人並無買受系爭車庫，蓋買賣契約書之買賣標的物實際為東勢子
    段第三六─三十地號之土地，至系爭車庫並未包括在內，因訴外人謝孟雄並沒有
    此車庫之所有權，系爭車庫係建在同段三六之一地號土地上，上訴人所執契約書
    係兄弟共建家園之物，上訴人只是代表云云，既與其在上開國家賠償案件審理中
    證述上訴人買受土地時所附贈之車庫等語相反，且未舉證以實其說，自不能採信
    。
三、次查系爭車庫既係上訴人買受而取得事實上之處分權，被上訴人未得其允許自行
    拆除，上訴人之權利受有損害，固屬無疑，惟按因故意或過失，不法侵害他人之
    權利者，負損害賠償責任，民法第一百八十四條第一項定有明文。侵權行為要件
    之一，該行為須不法，按加害行為在原則上莫不違法，惟有時因某種事由可阻卻
    其違法性，故雖係加害，亦非不法者有之。本件系爭車庫坐落於台中市○區○○
    ○段三六之一地號土地上，確係違章建築之事實，有被上訴人提出之台中市政府
    限期改善公告及台中市政府執行佔用道路妨礙消防救災道路障礙物聯合稽查處分
    書在卷足稽，而前開國家賠償事件審理時復據台中市政府代理人于暐庭稱：稽查
    處分書是會同各單位去稽查，共同認定系爭車庫係違建等語，並有其提出之違章
    建築拆除前後對照表照片二張附於該卷（第五十七頁）可查，依該系爭車庫之照
    片所示，其車庫係建築在公眾通行之巷道內，確有妨礙公眾之通行明甚。茲被上
    訴人發現台中市政府所為應予拆除之處分書，基於多年管理使用系爭車庫，復信
    賴台中市政府之執行命令，況亦為維護公眾通行安全及避免火災等災害發生時避
    難所必須，於未告知上訴人之情形下，擅自拆除該車庫，即旨在代上訴人履行公
    法上之義務，係屬事務管理，茲斟酌此項具體事實，判斷該系爭車庫拆除之個別
    利益之侵害，應為社會一般觀念所容許，且為維護公益所必要，應足阻卻不法，
    核與侵害他人權利之情形有間，自難論其成立侵權行為。本件上訴人所有之系爭
    車庫遭被上訴人拆除一節，既因阻卻不法，而不成立侵權行為，上訴人依民法第
    一百八十四條第一項侵權行為之規定，請求被上訴人賠償八十萬元，及自八十九
    年十二月一日起至清償日止按年息百分之五計算之利息，於法無據。
四、綜上所述，本件上訴人主張被上訴人應負侵權行為責任，為不足採，被上訴人抗
    辯其拆除車庫並非不法，而不構成侵權行為，尚屬可信。是則上訴人執此主張被
    上訴人應賠償八十萬元云云，無從准許。從而，上訴人本於侵權行為之法律關係
    ，請求被上訴人給付八十萬元及自八十九年十二月一日起至清償日止，按年息百
    分之五計算之利息為無理由，不應准許。其假執行之聲請亦失所附麗，應併予駁
    回。原審為上訴人敗訴之判決，及駁回其假執行之聲請，並無不合。上訴意旨指
    摘原判決不當，求予廢棄改判，為無理由，應予駁回。
五、本件事證已明，兩造其餘主張與舉證，經核均無礙於本院前揭認定，爰不一一論
    述，附予敘明。
六、據上論結，本件上訴為無理由，依民事訴訟法第四百四十九條第一項、第七十八
    條，判決如主文。
中　　　華　　　民　　　國　　九十一　　年　　　九　　　月　　二十五　　日
~B1民事第一庭審判長法　官　林陳松
~B2　　　　　　　　法　官　鄭金龍
~B3　　　　　　　　法　官　王重吉
右為正本係照原本作成。
不得上訴。
~B                書記官　顏子良
中　　　華　　　民　　　國　　九十一　　年　　　九　　　月　　二十六　　日
                                                                        Ｈ
